【裁判字號】    89,訴,2930
【裁判日期】    900719
【裁判案由】    毒品危害防制條例
【裁判全文】
臺灣高雄地方法院刑事判決                        八十九年度訴字第二九三號
    公  訴  人  臺灣高雄地方法院檢察署檢察官
    被      告  甲○○
右列被告因毒品危害防制條例案件，經檢察官提起公訴（八十八年度偵字第六二０一
號），本院判決如左：
    主  文
甲○○連續施用第二級毒品，累犯，處有期徒刑伍月，如易科罰金，以佰元折算壹
日；扣案之吸食器貳組沒收之。
其餘被訴施用第一級毒品部分無罪。
    事  實
一、甲○○曾於民國八十五年十一月間因違反麻醉藥品管理條例案件，經判處有期徒
    刑六月，如易科罰金，以三百元折算一日確定，並於八十六年二月二十日執行完
    畢，復於八十七年七月間因施用安非他命案件，經台灣高等法院高雄分院以八十
    七年上易字第一九四三號諭知免刑，再於八十八年三月間因施用安非他命案件，
    經依本院裁定送觀察、勒戒後，認無繼續施用毒品之傾向，業經台灣高雄地方法
    院檢察署檢察官於民國八十七年八月六日，以八十七年度偵字第一七二六二號不
    起訴處分確定。嗣甲○○於五年內復基於概括犯意，自八十八年二月二十二日起
    至八十八年八月二十六日止，連續在高雄縣不特定地點施用第二級毒品安非他命
    ，嗣於八十八年二月二十六日十五時五十分許，在高雄縣大社鄉○○路二十五巷
    十四號為警查獲，並扣得施用安非他命用吸食器二組，經依本院八十八年度毒聲
    字第一六四二號裁定送觀察、勒戒後，認有繼續施用毒品之傾向。
二、案經高雄縣警察局仁武分局報請台灣高雄地方法院檢察署檢察官偵查起訴。
    理  由
壹、施用第二級毒品有罪部分：
一、訊之被告對於上開施用安非他命之事實，業據其於警訊及偵查、審理中坦承不諱
    ，月為警查獲時採尿液經檢驗結果有安非他命之陽性反應，有高雄縣衛生局八八
    煙檢字第八０九號煙毒尿液檢驗成績書一紙附卷可稽，並有供施用安非他命用之
    吸食器二組扣案可憑，又被告前施用毒品，經裁定送觀察、勒戒後，認無繼續施
    用毒品之傾向，並經檢察官為不起訴處分確定，及此次被查獲後經送觀察勒戒認
    有繼續用毒品之傾向，亦有台灣高雄看守所附設勒戒處所八十九年十一月十三日
    高所正戒勒字第一一二三號函送之有無繼續施用毒品傾向證明書一份在卷可參，
    罪證明確，被告犯行堪以認定。
二、查安非他命係毒品危害防制條例第二條第二項所稱之第二級毒品，不得持有、施
    用，被告竟持之以施用，核其所為，係犯毒品危害防制條例第十條第二項之施用
    第二級毒品罪。其先後多次施用犯行，時間緊接、手法及罪名均同，顯係基於概
    括犯意而為之，為連續犯，應論以一罪。又先後多次持有安非他命，亦係基於概
    括之犯意，本應以連續持有論，惟其持有後，進而施用，其持有行為應被其施用
    之行為所吸收，不另論罪。被告前曾有如上所之前科，此有臺灣高等法院被告全
    國前案紀錄表及臺灣高雄地方法院檢察署刑案資料查註紀錄表各一件在卷可稽，
    其前受有期徒刑執行完畢，於五年內再犯本件最重本刑為有期徒刑以上之罪，為
    累犯，應依刑法第四十七條規定加重其刑。審酌被告已經二次觀察勒戒後，並經
    戒治處分，有上開前科資料在卷可稽，素行非佳，竟再施用安非他命，顯見意志
    甚為不堅，惟念其犯罪係戕害自身，尚未害及他人，所犯情節非重，且犯後坦承
    部分犯行，態度尚佳等一切情狀，量處如主文所示之刑，並諭知易科罰金之折算
    標準。又被告行為後，刑法第四十一條已於九十年一月十日經公布修正為第四十
    一條第一項，並於同年月十二日生效，其規定為：「犯最重本刑為五年以下有期
    徒刑之罪，而受六個月以下有期徒刑或拘役之宣告，因身體、教育、職業或家庭
    之關係，執行顯有困難者，得以一元以上三元以下折算一日，易科罰金。但確因
    不執行所宣告之刑難收矯正之效，或難以維持法秩序者，不在此限」，新舊法比
    較結果，修正後之現行刑法第四十一條第一項後段但書「但確因不執行所宣告之
    刑難收矯正之效，或難以維持法秩序者，不在此限」之規定，對於被告較為不利
    ，依刑法第二條第一項但書規定，自應適用修正前刑法第四十一條之規定以諭知
    易科罰金之折算標準，併此敘明。扣案之吸食器二組為被告所有供犯罪所用之物
    ，爰依法宣告沒收。
貳、施用第一級毒品無罪部分：
一、公訴意旨略以：被告甲○○自八十八年二月二十二日起至八十八年八月二十六日
    止，連續在高雄縣不特定地點施用第二級毒品安非他命，嗣於八十八年二月二十
    六日十五時五十分許，在高雄縣大社鄉○○路二十五巷十四號為警查獲，並扣得
    施用安非他命用吸食器二組，經依本院八十八年度毒聲字第一六四二號裁定送觀
    察、勒戒後，認有繼續施用毒品之傾向，乃依本院八十八年度毒聲字第二二０二
    號裁定送強制戒治，嗣又依本院八十八年度度毒聲字第五五九０號裁定停止戒治
    並付保護管束，其於八十八年十一月十八日十五時許前二十四小時內某時，利用
    保護管束在外之機會，在高雄縣市某不詳地點施用第一級毒品海洛因一次，嗣經
    台灣高雄地方法院檢察署觀護人於八十八年十一月十八日十五時許採尿送驗查獲
    ，因被告涉有施用第一毒品海洛因之罪嫌等語。
二、按犯罪事實應依證據認定之，無證據不得推定其犯罪事實，刑事訴訟法第一百五
    十四條定有明文。又按刑事訴訟法上所謂認定犯罪事實之證據，係指足以認定被
    告確有犯罪行為之積極證據而言，如未能發現相當證據或證據不足以證明，自不
    能以推測或擬制之方法，以為裁判基礎，最高法院二十九年上字第三一○五號及
    四十年台上字第八十六號分別著有判例可資參照。復按認定犯罪事實所憑之證據
    ，其為訴訟上之證明，須於通常一般之人均不致有所懷疑，而得確信其為真實之
    程度者，始得據為有罪之認定；又積極證據不足為不利被告事實之認定時，即應
    為有利於被告之認定，更不必有何有利之證據，最高法院七十六年度台上字第四
    九八六號及三十年上字第八一六號亦分別著有判例可資參照。
三、訊之被告堅決否認有何施用第一級毒品海洛因之犯行，經查公訴意旨認被告涉有
    施用第一毒品海洛因之犯行，無非以被告於八十八年十一月十八日十五時許為上
    開觀護人所採尿液經檢驗結果有鴉片類可待因陽性反應，有台灣檢驗科技股份有
    限公司ＫＨＮ一二四七九九號濫用藥物尿液檢驗報告一紙附卷可參等為其論據。
    惟查，毒品危害防制條例第二條第一項第一款規定之第一級毒品為海洛因、嗎啡
    、鴉片、古柯鹼及其相類製品（如該條例附表一：乙醯托啡因、古柯鹼、二氫去
    氧嗎啡、二氫愛托啡因、愛托啡因、海洛因、酚派丙酮、鴉片、嗎啡）；同條項
    第二款規定之第二級毒品為罌粟、古柯、大麻、安非他命、配西汀、潘他唑新及
    其相類製品（如該條例附表二，其編號三三：可待因﹙Codeine﹚及其製劑含量
    每一○○毫升五．○公克以上者）；同條項第三款規定之第三級毒品為西可巴比
    妥、異戊巴比妥、納洛芬及其相類製品（如該條例附表三，其編號十六：可待因
    及其製劑含量每一○○毫升一．○公克以上，未滿五．○公克者），依此毒品危
    害防制條例第十條第一項之施用第一級毒品罪係以乙醯托啡因、古柯鹼、二氫去
    氧嗎啡、二氫愛托啡因、愛托啡因、海洛因、酚派丙酮、鴉片、嗎啡等毒品為該
    罪之構成要件，至含可待因成份者並非第一級毒品，而係視其製品含量比例為第
    二、三級毒品或非毒品；從而被告上開所採尿液送檢驗結果，既僅呈可待因陽性
    反應，即難認其有何施用海洛因或其餘第一級毒品之犯行；又被告雖有服用可待
    因及其相類製品之事實，然因其劑量含量比例付之闕如，是亦無法證明並推論被
    告所服用之物品係屬可待因及其製劑含量每一○○毫升五．○公克以上之第二級
    毒品，或係屬服用可待因及其製劑含量每一○○毫升一．○公克以上，未滿五．
    ○公克之第三級毒品，抑或含量每一○○毫升一．○公克以下之非毒品；
    從而，尚難依被告尿液檢驗結果呈可待因陽性反應，（報告將可待因陽性反應列
    載於鴉片類項下），逕認被告有施用第一級毒品海洛因之犯行，此外復查無其他
    積極證據足資認定被告有施用第一級毒品之犯行，被告此部分之犯罪自不能證明
    ，揆諸上開說明，應為無罪判決之諭知。
據上論斷，應依刑事訴訟法第二百九十九條第一項前段、第三百零一條第一項，毒品
危害防制條例第十條第二項、第二十條第三項，刑法第二條第一項但書、第十一條前
段、第五十六條、第四十七條、修正前第四十一條、第三十八條第一項第二款，罰金
罰鍰提高標準條例第二條，判決如主文。
中    華    民    國      九十    年        七      月      十九        日
                                  臺灣高雄地方法院刑事庭
                                      法  官    林 俊 寬
右正本證明與原本無異。
如不服本判決，應於判決送達後十日內，向本院提出上訴狀。
                                      書記官    李 文 廣
中    華    民    國      九十    年        七      月      十九        日
附錄本判決論罪科刑之法條
毒品危害防制條例第十條
  施用第一級毒品者，處六月以上五年以下有期徒刑。
  施用第二級毒品者，處三年以下有期徒刑。


司法院資訊處製作；財團法人民間司法改革基金會備份。
